【裁判字號】    95,交易,312
【裁判日期】    950928
【裁判案由】    過失傷害
【裁判全文】
臺灣臺中地方法院刑事判決             95年度交易字第312號
公  訴  人  臺灣臺中地方法院檢察署檢察官
被      告  丙○○
上列被告因過失傷害案件，經檢察官提起公訴（九十五年度偵字
第三二九二號），本院判決如下：
    主  文
丙○○因過失傷害人，處拘役拾日，如易科罰金，以銀元佰
元即新台幣玖佰元折算壹日。
    事  實
一、丙○○於民國九十四年十二月七日下午五時十分許，駕駛車
    牌號碼ＱＥ－四一五六號自用小客車，自臺中縣后里鄉○○
    路九十巷十八號之農場大門駛出，原應注意起駛前應注意前
    後左右有無障礙或車輛，並應讓行進中之車輛優先通行，而
    依當時天候晴，光線夜間有照明、柏油路面乾燥、雖視距不
    良（彎道），然道路無障礙物之情形，又無不能注意之情事
    ，竟疏於注意左右有無車輛，即貿然駛出該農場大門並隨即
    右轉彎至臺中縣月湖路九十巷，適同一時、地，有甲○○駕
    駛之車牌號碼ＱＷ－八二一二號自用小客車沿該路由北往南
    行經該處，因未注意車前狀況減速慢行，且因丙○○貿然將
    車駛出而反應不及，甲○○所駕駛之車輛遂撞上丙○○所駕
    駛之車輛之左車頭、左前車輪、鋼圈、左前輪葉子板等處，
    並因而失控撞上在對向車道行駛之由乙○○駕駛之車牌號碼
    Ｂ二－八０五五號自小客貨車，致林珮臻受有腦震盪之傷害
    。丙○○肇事後，在有偵查權限之人知悉肇事人之前，主動
    報案並向到場處理事故之員警陳明自己係肇事者及陳述肇事
    經過，自首接受裁判。
二、案經甲○○訴由臺中縣警察局大甲分局移送臺灣臺中地方法
    院檢察署檢察官偵查起訴。
    理  由
一、訊據被告丙○○固坦承於上揭時、地駕駛車輛與證人即告訴
    人甲○○（下稱證人甲○○）所駕駛之車輛發生交通事故之
    事實，惟矢口否認有何過失傷害之犯行，辯稱：當時伊所駕
    駛之車輛駛出時，並未看見臺中縣月湖路九十巷道路上有車
    輛行駛，便將車輛駛出隨即右轉彎將車身轉正，是證人自己
    自後方衝撞伊駕駛之車輛，故伊並無過失云云。經查：
（一）上揭證人甲○○確因駕駛上揭車輛撞擊被告丙○○所駕駛
      之車輛後，因而失控撞上在對向車道行駛之由乙○○駕駛
      之車牌號碼Ｂ二－八０五五號自小客貨車，致林珮臻受有
      腦震盪傷害之事實，除據被告於警詢、偵查及本院審理時
      供承無訛外，復據證人甲○○、證人乙○○於偵查中證述
      屬實，且有臺中縣警察局大甲分局道路交通事故現場圖、
      道路交通事故調查報告表（一）、（二）、行政院衛生署
      豐原醫院診斷證明書一份、現場照片十四張在卷可稽，是
      證人甲○○確係因本件交通事故而受傷一節，應可認定。
（二）按行車起駛前應注意前後左右有無障礙或車輛，並應讓行
      進中之車輛優先通行，道路交通安全規則第八十九條第一
      項第六款定有明文，被告係領有駕駛執照之人，其駕車自
      應注意上開安全規定。再者，交通事故多為意外事故，係
      過失犯，就被告應否負刑事責任，應以被告是否按其情節
      應注意，並能注意，而不注意為要件。是以被告於交通個
      案中需否構成刑事責任，並不以「誰撞誰」或對方與有過
      失為判斷標準，仍應就具體個案中，駕駛人有否應注意之
      義務，能注意，卻疏未注意，作為認定有無過失之依據，
      又交通法規所稱「注意前後左右之狀況」之情形，是指駕
      駛人就其注意力所及之情況下，對於車前後左右已存在或
      可能存在事物應予注意，以便採取適當之反應措施而言，
      是駕駛人注意車前後左右之狀況，應建立在行車當時之時
      間、空間之一切狀況下進行綜合判斷。查本件事故發生當
      時狀況天候為晴，光線夜間有照明、柏油路面乾燥、雖視
      距不良（彎道），然道路無障礙物之情形，有上揭臺中市
      警察局大甲分局道路交通事故調查報告表（一）在卷可佐
      。另依卷附之現場車損照片顯示，本件證人甲○○所駕駛
      上揭自用小客車之車頭係撞擊被告所駕駛之上揭車輛之左
      車頭、左前車輪、鋼圈及葉子板等處，則若被告所駕駛之
      上揭車輛於駛出該農場大門後確已轉正車身並已正常行駛
      於該月湖路九十巷之道路上，證人甲○○所駕駛之車輛始
      自後往前撞擊，其撞擊點應係被告駕駛車輛之後方或左側
      方始與常理相符，而不可能造成被告所駕駛之車輛左前車
      輪、鋼圈會因而受損，顯見證人甲○○與被告所駕駛之車
      輛發生撞擊之時，被告所駕駛之車輛係屬剛起駛且正在轉
      彎過程中，其車輛之車身應尚未轉正無疑，則依當時情形
      ，被告並非不能注意行車起駛前左右有車輛之情形，被告
      竟疏未注意於此，致與證人甲○○所駕駛之上揭車輛發生
      碰撞，顯見被告當時確有應注意、能注意，卻疏未注意之
      情事，足徵被告駕車行為顯有過失甚明，則被告辯稱案發
      當時其車身已轉正，係證人甲○○自後撞擊其所駕駛之車
      輛，其並無過失云云，並不足採。另證人乙○○雖於偵查
      中亦證稱被告當時車頭已經在朝南之方向，處於直行之方
      向，只是他的車子稍微往路邊靠云云，然證人乙○○於偵
      查中亦證稱：至於證人甲○○的車輛如何撞到被告駕駛車
      輛之左前車頭，並不清楚等語，以當時被告、證人甲○○
      、乙○○所駕駛之車輛均在行進中之情觀之，證人乙○○
      當日是否明確看見被告之車身已轉正，已屬可疑，再參以
      證人乙○○所駕駛之車輛在當時亦與證人甲○○所駕駛之
      車輛發生碰撞之情，顯見證人乙○○對於證人甲○○而言
      亦屬利害關係人，證人甲○○對於該事故之發生有無過失
      亦會影響是否應賠償證人乙○○損害之認定，則證人乙○○僅依其個人推測之言而為上揭與事實不符之證言，應不
      足採。
（三）又本件交通事故經送臺灣省臺中縣區車輛行車事故鑑定委
      員會、臺灣省車輛行車事故覆議鑑定委員會鑑定結果，亦
      認定「丙○○駕駛自小客車，由農場駛出未注意讓車道行
      進中車輛先行，為肇事主因，甲○○駕車行經肇事地段彎
      道地段未減速慢行……。」等情，有臺灣省臺中縣區車輛
      行車事故鑑定委員會鑑定意見書、臺灣省車輛行車事故覆
      議鑑定委員會九十五年八月十五日府覆議字第０九五０一
      ００六二一號函附卷可考，而本件依被告車輛左前輪、鋼
      圈受損情形而認定被告與證人甲○○二人所駕駛之車輛發
      生撞擊之時，被告所駕駛之車輛係屬剛起駛且正在轉彎過
      程中，其車輛之車身應尚未轉正，且有未注意行車起駛前
      左右有車輛之情形，已如前述，是鑑定意見據以推論被告
      駕駛自小客車，由農場駛出未注意讓車道行進中車輛先行
      ，為肇事主因，應屬合理，而足採信，此益徵被告上揭駕
      車行為造成本件事故之發生確有過失無疑。雖證人甲○○
      亦疏未注意車前狀況，減速慢行，對於本件車禍之發生亦
      有過失，然此僅係證人甲○○是否與有過失之問題，並不
      能因此解免被告過失傷害之責任。又證人甲○○確係因本
      件交通事故而受傷既已如前述，則被告之過失行為與證人
      甲○○之傷害結果間應有相當因果關係。綜上，被告上揭
      所辯，尚無足採，本件事證明確，被告之犯行堪以認定，
      應依法論科。
二、核被告丙○○所為，係犯刑法第二百八十四條第一項前段之
    過失傷害罪。本件被告於肇事後，有偵查權限之人知悉犯罪
    人之前，主動向到場處理事故之員警陳明自己係肇事者及陳
    述肇事經過，有臺中縣警察局交通后里小隊處道路交通事故
    談話紀錄表、臺中縣警察局交通隊道路交通事故肇事人自首
    情形紀錄表各一份在卷可按，被告係對於未發覺之罪自首而
    接受裁判，應依修正前刑法第六十二條前段之規定，減輕其
    刑。爰審酌被告之過失程度、所生之危害、肇事後仍未與被
    害人達成和解及犯後猶飾詞卸責，不知悔悟等一切情狀，量
    處如主文所示之刑，並諭知易科罰金之折算標準。
三、新舊法比較部分：
（一）而被告行為後，刑法第六十二條有關自首之規定已有修正
      ，修正前之舊法規定為「必減」其刑，修正後改為「得減
      」其刑，此項變動影響行為人之刑罰法律效果，係屬新修
      正刑法第二條第一項之「法律變更」，本件被告自首之時
      間係於新修正刑法生效前之九十四年十二月七日，自應為
      新舊法比較，經比較新舊法結果，因修正前舊法規定為「
      必減」其刑，較有利於行為人，即新法之規定對於被告並
      無較為有利之情形，是依修正後刑法第二條第一項前段之
      規定，本件應適用被告行為時之法律，即應適用修正前刑
      法第六十二條前段之規定，減輕被告之刑。
（二）被告行為後，罰金罰鍰提高標準條例第二條業已刪除，而
      刑法第四十一條第一項前段關於易科罰金之折算標準已由
      舊法之銀元一百元、二百元、三百元修正為新台幣（下同
      ）一千元、二千元、三千元，因屬科刑規範事項之變更，
      其折算標準為裁判時所應諭知，自有就新舊法規定比較之
      必要，經比較新舊法結果，以被告行為時之舊法較為有利
      於被告，新法並無對被告有較為有利之情形，是依刑法第
      二條第一項前段之規定，本件應適用被告行為時之舊法即
      依修正前刑法第四十一條第一項前段、修正前罰金罰鍰提
      高標準條例第二條、現行法規所定貨幣單位折算新台幣條
      例第二條之規定，諭知以銀元三百元即新台幣九百元折算
      一日為易科罰金之折算標準。
（三）被告行為後，刑法第三十三條第五款業於九十四年二月二
      日以華總一義字第０九四０００一四九０一號令修正公布
      ，並自九十五年七月一日起施行；修正後刑法第三十三條
      第五款規定「罰金：新臺幣一千元以上，以百元計算之。
      」，與修正前刑法第三十三條第五款規定「罰金：一元以
      上。」不同。比較新舊法結果，以舊法較有利於行為人，
      新法並無對被告較為有利之情形，故依刑法第二條第一項
      前段規定，本案關於刑法第二百八十四條第一項前段之法
      定刑罰金部分，自應適用行為時之法律即修正前刑法第三
      十三條第五款規定決定其罰金部分之法定刑。
（四）再查被告行為後，業已增訂刑法施行法第一條之一，並規
      定：「中華民國九十四年一月七日刑法修正施行後，刑法
      分則編所定罰金之貨幣單位為新臺幣。九十四年一月七日
      刑法修正時，刑法分則編未修正之條文定有罰金者，自九
      十四年一月七日刑法修正施行後，就其所定數額提高為三
      十倍。但七十二年六月二十六日至九十四年一月七日新增
      或修正之條文，就其所定數額提高為三倍。」，是就現行
      刑法中，有關於罰金刑處罰之規定已有修正，惟經比較增
      訂之刑法施行法第一條之一與被告行為時之罰金罰鍰提高
      標準條例第一條前段、現行法規所定貨幣單位折算新台幣
      條例第二條結果，二者規定適用之結果並無不同，則本件
      即依被告行為時之舊法即依罰金罰鍰提高標準條例第一條
      前段為法條適用之依據，附此敘明。
據上論斷，應依刑事訴訟法第二百九十九條第一項前段，刑法第
二條第一項前段、刑法第二百八十四條第一項前段、修正前刑法
第六十二條前段、第四十一條第一項前段，罰金罰鍰提高標準條
例第一條前段、修正前罰金罰鍰提高標準條例第二條，現行法規
所定貨幣單位折算新台幣條例第二條，判決如主文。
中    華    民    國    95    年    9     月    28    日
               交通法庭   審判長法  官  吳進發
                                法  官  丁智慧
                                法  官  王世華
上正本證明與原本無異。
如不服本判決，應於送達後十日內向本院提出上訴狀（須附繕本
），上訴於臺灣高等法院臺中分院。
                                書記官  劉易柔
中    華    民    國    95    年    9     月    28    日
附錄論罪科刑法條
刑法第二百八十四條第一項：
因過失傷害人者，處六月以下有期徒刑，拘役或五百元以下罰金
，致重傷者，處一年以下有期徒刑、拘役或五百元以下罰金。


司法院資訊處製作；財團法人民間司法改革基金會備份。
